【裁判字號】    90,上訴,2159
【裁判日期】    900724
【裁判案由】    違反槍砲彈藥刀械管制條例
【裁判全文】
臺灣高等法院刑事判決                            九十年度上訴字第二一五九號
    上  訴  人
    即  被  告  甲○○
右列上訴人，因違反槍砲彈藥刀械管制條例案件，不服台灣板橋地方法院八十九年度
訴字第六０九號，中華民國九十年四月二十四日第一審判決，（起訴案號：台灣板橋
地方法院檢察署八十九年度偵緝字第三四一號、三四二號、三四三號、三四五號）提
起上訴，本院判決如左：
    主  文
原判決撤銷。
甲○○未經許可，寄藏可發射子彈具有殺傷力之改造槍枝，累犯，處有期徒刑壹年肆
月，併科罰金新台幣壹拾萬元，罰金如易服勞役以銀元參佰元即新台幣玖佰元折算壹
日，於刑之執行完畢或赦免後令入勞動場所強制工作參年。
扣案仿Ｐ．ＢＥＲＥＴＴＡ廠半自動手槍（槍枝管制編號0000000000）、
仿ＷＡＬＴＨＥＲ廠半自動手槍（含彈匣乙個、槍枝管制編號0000000000
0）各壹支、子彈拾肆顆（其中三顆直徑約九點三釐米，其中二顆直徑約四點五釐米
，另外九顆直徑約八點四釐米）均沒收。
    事  實
一、甲○○曾於民國八十二年間因藥事法案件及違反槍砲彈藥刀械管制條例案件，分
    別經台灣台北地方法院判處有期徒刑十月、一年八月，應執行有期徒刑二年四月
    ，於八十四年十月二十一日縮刑期滿執行完畢，復不知悔改，明知可發射子彈具
    有殺傷力之槍枝、子彈，係屬槍砲彈藥刀械管制條例管制之槍砲及彈藥，非經中
    央主管機關許可，不得寄藏，竟仍基於寄藏可發射子彈具有殺傷力之槍枝及具有
    殺傷力子彈之犯意，於八十八年十月間某日，在台北縣板橋市○○路○段二三○
    號三樓住處內，受真實姓名年籍不詳年約三、四十歲綽號「小沈」之成年男子之
    委託，代為藏放仿Ｐ．ＢＥＲＥＴＴＡ廠半自動手槍製造之金屬玩具槍一支（槍
    枝管制編號0000000000）、仿ＷＡＬＴＨＥＲ廠半自動手槍而改造之
    可發射子彈具有殺傷力之槍枝一支（槍枝管制編號00000000000）、
    具有殺傷力之子彈十六顆，其中三顆直徑約九點三釐米，其中二顆直徑約四點五
    釐米，另外十一顆直徑約八點四釐米）而未經許可予以寄藏。嗣先於八十八年十
    月十九日十五時三十分許，經台北縣警察局永和分局警備隊員警，在台北縣板橋
    市○○路○段一○○號前查獲甲○○，並於甲○○所騎乘之機車行李箱內起獲仿
    Ｐ．ＢＥＲＥＴＴＡ廠半自動手槍製造之可發射子彈具有殺傷力之金屬玩具槍枝
    一支、不具殺傷力之子彈八顆；再於八十八年十一月四日十一時三十分許，經台
    北市政府警察局刑事警察大隊持台灣板橋地方法院檢察署檢察官核發之搜索票，
    至台北縣板橋市○○路○段二三○號三樓搜索結果，於甲○○所使用之房間內查
    獲仿ＷＡＬＴＨＥＲ廠半自動手槍製造之可發射子彈具有殺傷力之金屬槍乙支（
    槍枝管制編號00000000000及不含彈匣且不具殺傷力之玩具槍一枝，
    公訴人誤載為一支係仿ＧＬＯＣＫ廠半自動手槍，具殺傷力）、具有殺傷力之子
    彈十四顆（公訴人誤載為十六顆）〔其中三顆直徑約九點三釐米，其中二顆直徑
    約四點五釐米，另外九顆（公訴人誤載為十一顆）直徑約八點四釐米〕、不具殺
    傷力之子彈十六顆、空彈殼十一顆。
二、案經台北縣警察局永和分局、台北市政府警察局刑事警察大隊、台北市政府警察
    局、台北縣警察局海山分局移送台灣板橋地方法院檢察署檢察官偵查起訴。
    理  由
一、原審訊據上訴人即被告甲○○對於右揭事實矢口否認，辯稱：上開槍砲、子彈係
    綽號「小沈」之成年男子置於一旅行袋之中，而留置於伊之住處，綽號「小沈」
    之成年男子從未表示擬將上開槍枝、子彈寄放於伊之住處，伊亦不知有槍砲、子
    彈，機車「小沈」騎過，槍、彈是「小沈」放的，伊亦不知云云。經查，前揭分
    別扣案之槍枝、子彈是同一批、同一天、同一人，放在一袋子內與一些衣物，「
    小沈」寄放的等情，已據被告自承在卷，並據證人林怡君證述明確（見八十九年
    度偵緝字第三四一號卷第十二頁反面、第十三頁），惟警察查獲前揭扣案物之時
    間、地點均不一，顯見已遭被告分別放置，復參諸被告於檢察官偵查時亦自承八
    十八年十月十九日下午一點多，於台北縣板橋市○○路○段二三○號三樓交給伊
    ，叫伊拿去給別人看，並供承前揭扣案物不是給伊的，是他（小沈）暫住家中，
    放在那邊等情，復自承是「小沈」拿來寄放在伊這裡等語（見八十八年度偵字第
    二四五二四號案卷第四頁、第二十五頁反面、八十八年度偵字第二四四三三號卷
    第二十頁反面、第二十一頁，八十八年度偵字第二三六０九卷第三十四頁反面、
    第五頁反面、第十四頁反面），是被告於原審翻異其詞，辯稱不知有槍彈云云，
    委無足採。再查，上開扣案之槍枝二支及子彈十四顆，經送內政部警政署刑事警
    察局鑑定結果，其中一枝，認係以仿Ｐ．ＢＥＲＥＴＴＡ廠半自動手槍製造之金
    屬玩具槍將槍管車通改造而成，其擊發機械正常，具發射子彈功能，認具殺傷力
    ；另一枝，認係仿ＷＡＬＴＨＥＲ廠半自動手槍製造之金屬玩具手槍換裝土造金
    屬槍管改造而成，機械性能良好，認具殺傷力。另扣案之子彈十四顆，其中三顆
    ，認均係玩具槍彈殼加裝直徑九點三釐米之金屬彈頭改造而成，試射一顆，可擊
    發，認具殺傷力，其中二顆，認均係玩具槍彈殼加裝直徑約四點五釐米之鋼珠改
    造而成，試射一顆，可擊發，認具殺傷力，其中九顆，認均係玩具槍彈殼加裝直
    徑約八點四釐米之金屬彈頭改造而成，全部試射均可擊發，認具殺傷力，此有該
    局八十八年十月二十二日刑鑑字第一○八八四九號鑑驗通知書影本（見八十八年
    度偵字第二三六０九號卷宗）、八十八年十一月十日刑鑑字第一一五八七五號（
    見八十八年度偵字第二四四三三號卷宗）、八十八年十一月十一日刑鑑定第一一
    五八七三號鑑驗通知書一紙（見八十八年度偵字第二四五二四號卷宗）、八十九
    年十一月七日該局八九刑鑑字第一六四五八六號函文（見原審卷宗第九一頁）可
    參，足認上開槍砲及子彈應屬槍砲彈藥刀械管制條例所稱之槍枝、子彈，事證明
    確，被告犯行應堪認定。
二、核被告甲○○所為，係違反槍砲彈藥刀械管制條例第十一條第四項之未經許可寄
    藏可發射子彈具有殺傷力之槍枝罪（按槍砲彈藥刀械管制條例第十一條雖於八十
    九年七月五日修正、同年月七日生效，惟此一修正僅係將原條文之「第四條第一
    款」等字，修正為「第四條第一項第一款」，屬單純文字之更正，該條第四項之
    條文、適用範圍及刑度並未變動，故不生比較新舊法之問題，附此敘明）及同條
    例第十二條第四項之未經許可寄藏子彈罪。其寄藏可發射子彈具有殺傷力槍枝及
    子彈後持有之行為，為寄藏該槍械子彈之當然結果，不另論罪。公訴人犯罪事實
    除寄藏外復記載持有，顯係贅列。又被告以一寄藏行為犯有上開二罪，為想像競
    合犯，應從一重以犯未經許可寄藏可發射子彈具有殺傷力槍枝罪處斷。另查被告
    有事實欄所示犯罪科刑執行情形，有台灣高等法院檢察署刑案紀錄簡覆表在卷可
    憑，其於有期徒刑執行完畢後五年以內再犯本件有期徒刑以上刑之本罪，為累犯
    ，應依法加重其刑。
三、原審據以論科，被告具狀上訴空言不服原判決，固無可取，惟查原判決判處被告
    未經許可寄藏可發射子彈具有殺傷力之改造槍枝之罪刑，另諭知於刑之執行完畢
    或赦免後，令入勞動場所強制工作三年，並未說明其理由，自有未合，原判決既
    有上述之可議，自仍應由本院將原判決撤銷，爰審酌被告於八十二年因曾犯槍砲
    彈藥刀械管制條例案件，經原審判處有期徒刑一年八月，且除犯本案之罪外，另
    於八十九年間因槍砲彈藥刀械管制條例案件，經原審八十九年度訴字第一二五九
    號，判處有期徒刑一年六月，併科罰金新台幣五萬元，此有本院被告全國前案紀
    錄表可稽，與其犯罪之動機、目的、情節、為他人寄藏可發射子彈具殺傷力槍枝
    及子彈對社會治安影響甚鉅、犯罪後態度，以及槍砲彈藥刀械管制條例第十九條
    第一項規定犯同法第十一條第四項之罪，經判處有期徒刑者，應於刑之執行完畢
    或赦免後，令入勞動場所，強制工作，其期間為三年。立法目的係在於維護社會
    秩序，保障人民之生命財產，且保安處分係對受處分人將來的危險性所為之處置
    ，以達教化與治療之目的，為刑法之補充制度。我國現行刑法採刑罰與保安處分
    之雙軌制，要在維持行為責任之刑罰原則下，為強化其協助行為人再社會化之功
    能，以及改善行為人潛在之危險性格，期能達成根治犯罪原因、預防犯罪之特別
    目的。保安處分之措施亦含社會隔離、拘束身體自由之性質，其限制人民之權利
    ，實與刑罰同，本諸法治國家保障人權之原理及刑法之保護作用，其法律規定之
    內容，應受比例原則之規範，使保安處分之宣告，與行為人所為行為之嚴重性、
    行為人所表現之危險性，及對於行為人未來行為的期待性相當。故犯該條例第十
    九條第一項所列舉之罪，依個案情節若符合比例原則部分，即應適用該條例宣告
    保安處分，本件被告上述個案情節已符合比例原則，自應適用該條例宣告保安處
    分等一切情狀，量處有期徒刑一年四月，併科罰金新台幣十萬元，罰金部分併諭
    知如易服勞役之折算標準，另諭知於刑之執行完畢或赦免後，令入強制工作場所
    強制工作三年，以資懲戒。扣案仿Ｐ．ＢＥＲＥＴＴＡ廠半自動手槍一支（槍枝
    管制編號0000000000）、仿ＷＡＬＴＨＥＲ廠半自動手槍枝一支（含
    彈匣乙個、槍枝管制編號00000000000）、子彈十四顆（其中三顆直
    徑約九點三釐米，其中二顆直徑約四點五釐米，另外九顆直徑約八點四釐米）均
具殺傷力為違禁物，均依刑法第三十八條第一項第一款規定諭知沒收。另不具殺
    傷力之子彈十六顆、空彈殼十一顆，非被告所有，爰不另為沒收之諭知。
四、被告甲○○經合法傳喚，無正當理由不到庭，爰不待其陳述逕行判決。
據上論斷，應依刑事訴訟法第三百六十九條第一項前段、第三百七十一條、第三百六
十四條、第二百九十九條第一項前段，槍砲彈藥刀械管制條例第十一條第四項、第十
二條第四項、第十九條第一項，刑法第十一條前段、第五十五條、第四十七條、第四
十二條第二項、第三十八條第一項第一款，現行法規所定貨幣單位折算新台幣條例第
二條，判決如主文。
本案經檢察官覃正祥到庭執行職務。
中      華      民      國    九十      年      七      月    二十四    日
                              臺灣高等法院刑事第二庭
                                    審判長法  官  蔡  長  溪
                                          法  官  林  俊  益
                                          法  官  楊  貴  志
右正本證明與原本無異。
如不服本判決應於收受送達後十日內向本院提出上訴書狀，其未敘述上訴之理由者並
得於提起上訴後十日內向本院補提理由書（均須按他造當事人之人數附繕本）。
                                          書記官  沈  秀  容
中      華      民      國    九十      年      七      月    二十四    日
附錄本案論罪科刑法條
槍砲彈藥刀械管制條例第十一條第四項：
未經許可，持有、寄藏或意圖販賣而陳列第一項所列槍砲者，處一年以上七年以下有
期徒，併科新臺幣七百萬元以下罰金。
槍砲彈藥刀械管制條例第十二條第四項：
未經許可持有、寄藏或意圖販賣而陳列子彈者，處五年以下期徒刑、併科新臺幣三百
萬元以下罰金。
修正後槍砲彈藥刀械管制條例第十九條第一項：
犯第七條、第八條、第十條、第十一條、第十二條第一項至第三項、第十三條第一項
至第三項之罪，經判處有期徒刑者，應於刑之執行完畢或赦免後，令入勞動場所，強
制工作，其期間為三年。


司法院資訊處製作；財團法人民間司法改革基金會備份。
